Inventaris van digitaal duplicaat van het archief van de Nederlandse Portugees-Israëlitische Gemeente in Suriname, 1678-1909
Nationaal Archief, Den Haag
Suriname: Nederlands Portugees-Israëlitische Gemeente
Portugees-Israëlitische Gemeente Suriname
1678-1909
150
25.10 meter; 547 inventarisnummers.
Nationaal Archief, Den Haag
Nederlands Portugees-Israëlitische Gemeente te Suriname
Broederschap Ahaba Usdaka in Suriname
Broederschap Eben Yecara en Guemiluth Hasadim in Suriname
Broederschap Hets-Haïm te Suriname
Broederschap Hozer Holim in Suriname
Broederschap Liviat Hen in Suriname
Broederschap Tikvat a Jesuha in Suriname
Broederschap Toheleth Tsadiquim in Suriname
Rond 1662 werd de Portugees-Joodse gemeente in Suriname gesticht. Het kerkbestuur (Mahamad) legde het reglement van de gemeente vast in de Askamoth; de oudste in het archief aanwezige is die van 1740. Het kerkbestuur maakte registers van geborenen en gestorvenen, notulen van vergaderingen en processtukken van kleine civiele rechtzaken, welke in het archief bewaard zijn gebleven. De penningmeester, tot 1785 Gabay geheten, daarna Trezorier of Recebedor-General, hield kasboeken bij, jaarrekeningen en grootboeken. Ook zijn er in het archief stukken van de voorzanger (Hazan) van de gemeente en stukken van de verscheidene broederschappen zoals Eben Yecara & Guemiluth Hasadim, Hozer Holim, Liviat Hen en Ahaba Usdaka.
Archiefvorming
Geschiedenis van de archiefvormer
De stichting van de Portugees-Joodse gemeente in Suriname heeft, blijkens de gegevens in het kerkelijk archief, waarschijnlijk in het jaar 5422 (1661-1662) plaats gehad. Toen de gemeente enkele jaren oud was, verkreeg de Hebreeuwse natie in Suriname van het Engelse koloniale gouvernement onder dagtekening van 17 augustus 1665 belangrijke privileges, die o.a. ook inhielden vergunning tot vrije oefening van godsdienst en tot het bouwen van 'places of worship and schools' op 'ten acres of land at Thorarica'. Met Thorarica is blijkbaar de divisie van die naam bedoeld, zoals de in 1671 gedrukte kaart
Inventaris verzameling kaarten Algemeen Rijksarchief, nummer toegang 4.VEL, inv.nr. 1666.
van de rivieren Suriname en Commewijne uitwijst, volgens welke de Joodse synagoge reeds destijds gelegen was bij de Suriname-rivier ten noorden van de Caxapoera-kreek, dus ongeveer ter plaatse van de later zo genaamde Joode-Savanne.
De kerkelijke gemeente, de Kahal Kados (Heilige Gemeente) zoals zij werd aangeduid, droeg de naam van 'Bechara ve Shalom' (B.V.S., Zegen en Vrede). Deze naam treffen wij o.a. aan in het fragment van een Askamoth-boek over de jaren 5442-5443 (inv.nr. 97), waaruit wij eveneens vernemen, dat de K.K.B.V.S. beschouwd werd als een 'filiaçao' van de Amsterdamse gemeente en van deze de gewoonten en gebruiken volgde. Het bestuur van de gemeente was opgedragen aan het college van de Senhores do Mahamad. Tot 1785 bestond dit college uit 4 parnassijns of Regenten en de Gabay (penningmeester).
De oud-leden van de Mahamad droegen de titel van adjunto: zij vormden met het College van de Mahamad de generale vergadering of Junta, aan welke voor bepaalde aangelegenheden het bestuur toekwam. Bijzonderheden over de bevoegdheid samenstelling enz. van het kerkbestuur zijn te vinden in de Reglementen of Askamoth. De oudste in het archief aangetroffen Askamoth zijn die van 1740, welke geboekt staan in het Recueil der Privilegiën (inv.nr. 94), daarna komen de Reglementen van 1748 en 1754.
Behalve als kerkelijk bestuurscollege fungeerde de Mahamad tevens als rechtbank voor kleine civiele zaken. Bij het Engelse privilege van 1665 was aan de Hebreeuwse natie voor kwesties tot een bedrag van tienduizend pond suiker een eigen rechtspraak toegestaan, uit te oefenen door 'Gedeputeerden van de Natie' (bij resolutie van het Hof van Politie van 30 november 1741 werd deze limiet gelijkgesteld aan vijfhonderd gulden. Hartsinck, Beschrijving van Guyana, II, 876 en Nassy, Histor-Proeve, I, 102 spreken van een limiet van zeshonderd gulden). Als gedeputeerden van de natie trad het College van de Mahamad op. De Askamoth van 1748 traktaat 39, art. 37 schreven voor, dat de Senhores do Mahamad 'como deputados' moesten vergaderen om recht te spreken in civiele zaken. In de Askamoth van 1754 is het artikel enigszins gewijzigd; het luidt thans, dat de Mahamad zal vergaderen 'com os deputados' en dat minstens vijf rechters voor het wijzen van een vonnis aanwezig moeten zijn (traktaat 39 art. 38).
Uit andere bepalingen blijkt dat de oud-leden of adjunctos waren aangewezen om met de leden van de Mahamad het nodige aantal 'Gedeputeerden der Natie' voltallig te maken.
De stichting van een gebedhuis te Paramaribo door enkele Hoogduitse Joden aldaar, waartoe zij in 1716 een erf aan de Keizerstraat kregen en het in 1724 door Mahamad en adjunctos genomen besluit tot separatie van de Hoogduitse natie gaven aanleiding tot geschillen, waarover de gouverneur bij schrijven van 9 maart 1729 de uitspraak van directeuren van de Sociëteit inriep; de kwestie werd beëindigd door de resolutie van directeuren van 6 januari 1734 en het contract van 5 januari 1735 bij hetwelk het gebedhuis Neve Shalom (Huis des Vredes) te Paramaribo aan de nieuw opgerichte Hoogduitse gemeente overging.
De Portugese Israëlieten gingen daarna een nieuw gebedhuis te Paramaribo bouwen, dat de naam kreeg van Sedek ve Shalom (S.V.S., Rechtvaardigheid en Vrede). Nadrukkelijk blijven de Askamoth vermelden dat er voor de Portugees-Joodse gemeente slechts één synagoge, die op de Savanne, zou bestaan, terwijl het gebouw te Paramaribo niet meer zou wezen dan een 'Caza de Oraçao'. Door de Junta werden in 1787 nieuwe Askamoth vastgesteld die, hoewel zij geen bekrachtiging kregen in het moederland, voortaan toch als reglement voor de gemeente zouden gelden.
De reglementering, in 1814 bij Organiek Besluit voor het Israëlitisch Kerkgenootschap in het Koninkrijk der Nederlanden vastgesteld, werd bij Koninklijk Besluit van 2 april 1825 nr. 149 toepasselijk verklaard voor de kerkorganisatie van de Israëlitische gemeenten in Nederlands West-Indië. Dit Koninklijk Besluit verklaarde tevens alle privileges aan de Israëlieten binnen de West-Indische volksplantingen verleend, voor afgeschaft. Na de bekendmaking er van in de kolonie Suriname bij gouverneurspublicatie van 20 juni 1825 (Gouvernementsblad van Suriname, 3) nam de rechtspraak van de Mahamad in kleine civiele zaken een einde. Door de beëindiging van de rechtspraak verviel voor de Mahamad, die al sinds lang gewoon was te Paramaribo te vergaderen, het voornaamste motief om voortaan nog op de Savanne bijeen te komen. In verband met het Koninklijk Besluit van 1825 en naar aanleiding van het Organiek Besluit van 1814 werd voor de Portugees-Israëlitische gemeente in Suriname de benaming vastgesteld van: Nederlandse Portugees-Israëlitische Hoofdsynagoge.
Het Koninklijk Besluit van 1825 gelastte in art. 5 het ontwerpen van kerkreglementen door de kerkbesturen van de Israëlitische gemeenten in West-Indië, ter opzending naar het moederland. Een concept-reglement voor de Nederlandse Portugees-Israëlitische Hoofdsynagoge in Suriname, in het jaar 1829 naar Nederland gezonden, verkreeg eerst de ministeriële goedkeuring in 1843. Het kerkbestuur in Suriname achtte dit reglement toen verouderd en ontwierp een nieuw, dat 20 maart 1845 door Parnassijns en ouderlingen werd vastgesteld. Het daarop in het moederland gewijzigde reglement, goedgekeurd door de ministers van Koloniën en voor de Zaken van de Hervormden Eredienst 20 augustus/7 september 1847, deed bezwaren rijzen bij het kerkbestuur in Suriname, zodat ook van dit reglement de invoering achterwege bleef.
Geschiedenis van het archiefbeheer
De zorg voor het archief van de gemeente, hetwelk bewaard werd in de synagoge B.V.S. op het komptoir van de Sedaka, was bij de Askamoth van 1740, art. 8 en 9, van 1748 en 1754 traktaat 40 art. 1 en 3 opgedragen aan de Gabay, die aan het einde van zijn dienstjaar de boeken en papieren onder inventaris aan zijn opvolger moest overgeven. Askamoth 1787 traktaat VI, § 2 legde aan de secretaris van het college van de Mahamad de verplichting op voor het archief zorg te dragen.
In de vergadering van 20 december 1772 kreeg de Mahamad de klacht te behandelen, dat het archief van de gemeente geheel in wanorde was; het kerkbestuur besloot aan D.B. Louzada, tweede voorzanger B.V.S. op te dragen de papieren te onderzoeken en te inventariseren. Eerst in het jaar 1788 kwam Louzada met deze arbeid gereed (zie notulen Mahamad 17 juni en 23 september); zijn inventaris van 27 juli 1788 is door mij niet bij het archief aangetroffen. In 1819 bleken de papieren wederom in desorder te verkeren; krachtens resolutie van de Mahamad van 7 september 1819 toog Louzada opnieuw aan het werk; het verslag van zijn bemoeiingen is te vinden onder inventarisnummer 126 van deze inventaris. Naar uitwijzen van een inventaris, opgemaakt in het jaar 1831, werd het kerkelijk archief in die tijd niet meer op de Savanne, maar te Paramaribo bewaard. In de synagoge B.V.S. waren slechts achtergebleven de stukken betreffende de civiele rechtspraak. Bij een onderzoek ingesteld op de Savanne in september 1859, kwam aan het licht dat de aldaar woonachtige voorbidder de papieren geheel had verwaarloosd. Op voorstel van het koloniaal bestuur besloot de grote kerkenraad het archief van de vroeger bestaan hebbende rechtbank ter beschikking te stellen van het gouvernement. In de vergadering van het kerkbestuur van 21 april 1861 werd mededeling gedaan van de Gouvernementsresolutie van 19 april 1861, nr. 7, bepalend dat de papieren geplaatst zouden worden in de Surinaamse Koloniale Bibliotheek, onder uitdrukkelijke voorwaarde dat zij het eigendom van het gouvernement zouden blijven. De in 1861 naar de Koloniale Bibliotheek overgebrachte stukken zijn in 1916 mede overgekomen naar het Algemeen Rijksarchief en in deze inventaris beschreven onder inventarisnummers 251-331.
Voor de verzorging en het behoud van het kerkelijk archief heeft zich in latere tijd veel moeite getroost de heer P.A. Hilfman, leraar bij de Nederlandse Portugees-Israëlitisch Gemeente in Suriname. In Publication 16 (1907) van de American Jewish Historical Society gaf deze een lijst van door hem geïnventariseerde archiefstukken, die hoofdzakelijk de registers en de 19e-eeuwse losse stukken omvat. Aan zijn toedoen is het te danken, dat het archief (tot omstreeks 1864) naar het Algemeen Rijksarchief werd overgebracht.
Verslagen omtrent 's Rijks Oude Archieven (VROA) 1917, deel I, pagina 373-374, Verslagen omtrent 's Rijks Oude Archieven (VROA) 1918, deel I, pagina 121-124, Verslagen omtrent 's Rijks Oude Archieven (VROA), 1921 deel I, pagina 72-73.
De verwerving van het archief
De rechtstitel is (nog) onbekend
Inhoud en structuur van het archief
1.05
Inhoud
P.A. Hilfman, leraar bij de Nederlandse Portugees-Israëlitisch Gemeente in Suriname maakte een lijst van geïnventariseerde archiefstukken welke verscheen in Publication 16 (1907) van de American Jewish Historical Society. In deze lijst werden de notulenboeken van de Mahamad vóór 1769 vermeld, maar die zijn bij inventarisatie niet aangetroffen.
Aanwijzingen voor de gebruiker
Openbaarheidsbeperkingen
Volledig openbaar.
Materiële beperkingen
Van de papieren is een groot gedeelte door vocht ernstig geschonden, zodat zij nauwelijks geraadpleegd kunnen worden.
Aanvraaginstructie
Het originele archief bevindt zich in Suriname. U dient de digitale duplicaten via de website te raadplegen
Verwant materiaal
Beschikbaarheid van kopieën
Dit is een kopiebestand
Verwante archieven
Beschrijving van de series en archiefbestanddelen
- MAHAMAD EN JUNTA, 1
  - Kerkbestuur, 1.1
    - Minuut-notulen van vergaderingen van de Senhores do Mahamad., 1769-1818; 1-6; 6 delen
      - 1769 mrt. 13 - 1780 dec. 28, 1
        Dit inventarisnummer is alleen als kopie te raadplegen.
      - 1781 mrt. 20 - 1790 juli 12, 2
      - 1790 juli 13 - 1799 okt. 11, 3
      - 1799 okt. 16 - 1812 mrt. 19, 4
      - 1812 apr. 11 - 1817 mrt. 30, 5
      - 1817 apr. 9 - 1818 dec. 20, 6
    - Minuut-notulen van vergaderingen van de Junta., 1749-1818; 7-9; 3 delen
      - 1749 feb. 18 - 1770 apr. 19, 7
      - 1770 juni 12 - 1788 okt. 14, 8
        Achterin zijn geschreven:
        - een lijst van jaarlijks te zeggen gebeden (Misheberach en Escaba).
        - een lijst van Adjuntos sedert 1772.
        - een lijst van oude wetsrollen (Sepharim) in B.V.S. en S.V.S.
      - 1788 dec. 1 - 1818 mei 17, 9
    - Minuut-notulen van vergaderingen van de Senhores de Mahamad (Parnassijns) en van de Junta (Parnassijns en ouderlingen)., 1818-1847; 10-14; 5 delen
      In de vergadering van 5 november 1837 werd besloten de notulen voortaan niet meer in het Portugees, maar in het Nederlands te houden.
      - 1818 dec. 29 - 1820 sep. 14, 10
      - 1820 sep. 18 - 1825 juni 27, 11
      - 1825 juli 3 - 1830 aug. 15, 12
      - 1830 sep. 5 - 1840 dec. 20, 13
      - 1841 jan. 7 - 1847 juni 13, 14
    - Minuut-notulen van vergaderingen van de gecombineerde kerkeraden van de Portugees-Israëlitische en de Nederlands-Israëlitische gemeente., 1816-1892; 15-16; 2 delen
      - 1816-1818, 15
      - 1857 - 1866, 1882 - 1892, 16
    - Klad-notulen van vergaderingen van Mahamad en Junta., 1776-1840; 17-24; 8 pakken
      - 1776 - 1777 (Mahamad en Junta), 17
      - 1778 - 1785 (Mahamad), 18
      - 1786 - 1792 (Mahamad), 19
      - 1778 - 1798 (Junta), 20
      - 1818 - 1820 (Mahamad en Junta), 21
      - 1822 - 1825 (Mahamad en Junta), 22
      - 1827 - 1830 (Mahamad en Junta), 23
      - 1832 - 1840 (mei Mahamad en Junta), 24
    - Bijlagen tot de notulen van Mahamad en Junta (ingekomen stukken en minuten van uitgegane stukken)., 1678-1839; 25-48; 24 pakken
      - 1678-1739, 25
      - 1740-1753, 26
      - 1754-1759, 27
      - 1760-1764, 28
      - 1765-1769, 29
      - 1770-1774, 30
      - 1775-1779, 31
      - 1780-1784, 32
      - 1785-1789, 33
      - 1790-1792, 34
      - 1793-1795, 35
      - 1796-1798, 36
      - 1799-1801, 37
      - 1802-1805, 38
      - 1806-1810, 39
      - 1811-1814, 40
      - 1815-1817, 41
      - 1818-1820, 42
      - 1821-1823, 43
      - 1824-1826, 44
      - 1827-1831, 45
      - 1832-1835, 46
      - 1836-1839, 47
      - Ongedateerd, 48
    - Klad-notulen van vergaderingen van Mahamad (kerkbestuur) en Junta (kerkenraad); met bijlagen (ingekomen stukken en minuten van uitgegane stukken)., 1840-1864; 49-73; 25 pakken
      Hierbij ook klad-notulen van vergaderingen van de gecombineerde kerkenraden van de Portugees-Israëlitische en de Nederlands-Israëlitische gemeente sedert 1852 tot 1857. De stukken over de jaren 1834-1861 zijn erg door vocht geschonden.
      - 1840, 49
        De klad-notulen beginnen juni 1840; zie inv.nr. 24.
      - 1841, 50
      - 1842, 51
      - 1843, 52
      - 1844, 53
      - 1845, 54
      - 1846, 55
      - 1847 (1919), 56
      - 1848, 57
      - 1849, 58
      - 1850, 59
      - 1851, 60
      - 1852, 61
      - 1853, 62
      - 1854, 63
      - 1855, 64
      - 1856, 65
      - 1857, 66
      - 1858, 67
      - 1859, 68
      - 1860, 69
      - 1861, 70
      - 1862, 71
      - 1863, 72
      - 1864, 73
    - Klad-notulen van vergaderingen van de gecombineerde kerkenraden van de Portugees-Israëlitische en van de Nederlands-Israëlitische gemeente; met bijlagen., 1857-1862; 74; 1 pak
    - Ingekomen rekesten en memories met de daarop genomen beschikkingen benevens ingewonnen berichten., 1708-1829; 75-92; 12 banden
      Inv.nrs.75, 78-82, 85 en 87 met alfabetische naamwijzer, inv.nrs. 76 en 88-92 zijn pakken.
      - 1708-1732, 75
      - 1745-1754, 76
      - 1755, 77
      - 1756, 78
      - 1757, 79
      - 1758, 80
      - 1759, 81
      - 1760, 82
      - 1765-1766, 83
      - 1771-1775, 84
        Het beginblad is gepagineerd 243; verder ontbreken p. 435-534.
      - 1776-1780, 85
      - 1782-1787, 86
      - 1788-1792, 87
      - 1756-1790, 88
      - 1801-1805, 89
      - 1811-1815, 90
      - 1816-1829, 91
      - Ongedateerd, 92
    - Register van uitgaande brieven van het kerkbestuur., 1780-1792; 93; 1 deel
    - Recueil van privilegiën, vergund aan de Portugees-Joodse Natie in Suriname tot 1746; aangevuld tot 1754., 94; 1 deel
      Met inhoudstafel. Het oorspronkelijk Recueil van Privilegiën werd in 1746 vervaardigd door Ph. Camijn, gezworen klerk ter secretarie van Suriname, volgens contract van 24 januari 1746 (zie inv.nr. 138); zijn Recueil zond hij toe bij schrijven van 13 mei 1746 (zie inv.nr. 26). Dit exemplaar wordt thans nog bewaard in het archief van de gemeente te Paramaribo. Vergelijk daarover de mededeling van P.A. Hilfman in Publication American Jewish Historic Society, 16 (1907), p.188. Zie verder over het Recueil van Privilegiën nummer 238 van de inventaris van het Archief van het Hof van Politie in Suriname.
    - Lijst van schrijffouten, in het Recueil van Privilegiën voor de Portugees-Joodse natie (van 1746) aangetroffen, doch in de kopie (van 1754) veranderd., 95; 1 stuk
    - Vertalingen in het Spaans en Portugees van de Gouverneurs-beschikking van 1 oktober 1669 en de missive van directeuren van de Sociëteit van Suriname van 10 december 1685 betreffende de privileges van de Joodse natie, van de resolutie van de Staten-Generaal van 30 mei 1703 betreffende het solemniseren van de Joodse huwelijken in Suriname, en van de Politieke Ordonnantie der Staten van Holland van 1 april 1580., Ongedateerd; 96; 1 omslag
    - Fragment van een Askamoth(reglementen)-boek van de gemeente B.V.S. over 1681-1682; vastgesteld 1683., 1681-1683; 97; 1 stuk
    - Fragment van een Askamothboek (?), bevattende het Reglement van de gebroederschap van het Ets-Haim, opgericht 5438 (1677)., Ongedateerd; 98; 1 stuk
    - Minuut-Askamoth voor de gemeente B.V.S. 1748, met latere wijzigingen tot 1750., 1748-1750; 99; 1 deel
    - Concept-Askamoth., (1754); 100; 1 deel
      De beginbladen ontbreken.
    - Askamoth voor de gemeente B.V.S., vastgesteld 1754., 101; 1 deel
      De approbatie geschiedde bij schrijven van de prinses-gouvernante van 22 augustus 1754.
    - Askamoth van 1754. Eenvoudige kopie, gedateerd 1755., 1754-1755; 102; 1 deel
    - Askamoth van 1754. Gewaarmerkt afschrift 1761., 1754-1761; 103; 1 deel
    - Fragment der Askamoth van 1754., 104; 1 deel
      Beginnend met traktaat 46 en op de eerste pagina gemerkt p. 185.
    - Fragment van de Askamoth van 1754., 105; 1 deel
      Bevat traktaat 1-33.
    - Askamoth van 1754 in Nederlandse vertaling., 106; 1 deel
    - Askamoth van 1754 in Portugese en Nederlandse tekst., 107; 1 deel
      De fol. 11, 60, 72, 143, 180 ontbreken.
    - Fragment van de Askamoth van 1754 in Nederlandse vertaling., 108; 1 deel
      Eindigt bij traktaat 28.
    - Concept-Askamoth., (1787); 109; 1 deel
    - Concept-Askamoth., (1787); 110; 1 deel
    - Fragment van een concept-vertaling in het Nederlands van de Askamoth, door de Junta in juli 1787 vastgesteld., (1789); 111; 1 deel
    - Concept-vertaling in het Nederlands van de Askamoth van 1787., (1789); 112; 1 deel
    - Concept-vertaling in het Nederlands van de Askamoth van 1787., (1789); 113; 1 deel
    - Askamoth, goedgekeurd door de Junta in juli 1787 en provisioneel goedgekeurd door de gouverneur-generaal; in Nederlandse vertaling, gewaarmerkt 25 september 1789., 1787-1789; 114; 1 deel
    - Minuut-missive aan directeuren en regeerders van de kolonie Suriname te Amsterdam tot geleide van de ontworpen Askamoth, met bijlagen., 1790; 115; 1 dossier
    - Eenvoudig afschrift van nr. 114., (19e eeuw); 116; 1 deel
    - Stukken betreffende het nieuw ontworpen reglement voor de Nederlandse Portugees-Israëlitische hoofdsynagoge in Suriname., 1829-1848; 117; 1 dossier
    - Reglement voor de commissarissen van financiën., 1822; 118; 1 stuk
    - Instructies voor de voorzangers in B.V.S. en S.V.S., 1827-1849; 119; 1 omslag
    - Kerkdienst-ritueel (Minagim), opgesteld door de 1e voorzanger in B.V.S., 1797; 120; 1 deel
      Toegezonden bij schrijven van 29 juni 1797.
    - Minagim van 1797, gewaarmerkt afschrift., 121; 1 deel
    - Concept-Minagim., (1838); 122; 1 deel
    - Minagim, vastgesteld door de Junta 9 september 1838., 123; 1 deel
    - Minagim in Nederlandse vertaling van 1838., 124; 1 deel
    - Inventaris van het archief van de gemeenten B.V.S. 1752; bijgehouden tot 1754., 1752-1754; 125; 1 deel
    - Afschrift van het rapport van de oud-eerste voorzanger D.B. Louzada en de gezworen klerk J. Bueno de Mesquita over de inventarisatie van het archief in de synagoge op de Savanne, met aantekening van naar Paramaribo overgebrachte stukken., 1820; 126; 1 stuk
      De opdracht tot deze inventarisatie werd gegeven bij resolutie van de Mahamad van 7 september 1819.
    - Inventaris van het archief van de gemeente B.V.S.; opgesteld op de Savanne 31 december 1822., 127; 1 deel
    - Inventaris van het archief van de gemeente, bewaard te Paramaribo., 1831; 128; 1 deel
    - Inventarissen van papieren, berustend onder penningmeesters (gabay)., 1779-1784; 129; 1 omslag
    - Inventarissen van papieren, berustend onder ontvangers (recebedor-geral)., 1810-1822; 130; 1 omslag
    - Inventarissen van papieren, berustend onder de eerste voorzanger B.V.S., D.B. Louzada., 1793-1812; 131; 1 omslag
    - Inventarissen van papieren, berustend onder Parnassijns S.V.S., 1792-1794; 132; 1 omslag
    - Lijst van de jaarlijkse verkiezing van de Parnas S.V.S., Parnassijns van de Hebra, Parnassijns en thesorier van de Ets-Haim, Bruidegoms van de Wet in B.V.S. en S.V.S., 1807-1875; 133; 1 deel
    - Register van eedformulieren voor kerkelijke beambten., (1e kwart 19e eeuw); 134; 1 deel
    - Register van akten van verkoop van percelen op de Savanne door particulieren., 1773-1822; 135; 1 deel
      Achterin zijn geschreven publicaties van het kerkbestuur 1766-1772.
    - Minuut-akten van verkoop van percelen op de Savanne door particulieren., 1823-1824; 136; 1 deel
    - Grafboek van het kerkhof te Paramaribo., (1849); 137; 1 deel
      Met alfabetische naamwijzer van begravenen.
    - Contracten, gesloten door de gemeente B.V.S., 1699-1776; 138; 1 pak
    - Contracten gesloten door de gemeente B.V.S. met ontvangers, houdende de voorwaarden van hun ambtsvervulling., 1786-1810; 139; 1 omslag
    - Statistische opgaven betreffende de gemeente, opgemaakt ter toezending aan het koloniaal gouvernement., 1826-1857; 140; 1 pak
      Zeer geschonden door vocht.
    - Inventarissen van gewijde voorwerpen en andere goederen in het gebedhuis S.V.S. te Paramaribo en in en buiten de synagoge B.V.S. op de Savanne., 1816-1857; 141; 1 omslag
    - Kasrekeningen van de kassier-weesmeester van de Portugees-Israëlitische Weeskamer., 1823-1838; 142; 1 pak
    - Stukken betreffende afgifte van boedels, verzegeld door de gezworen klerk., 1795-1815; 143; 1 omslag
    - Stukken betreffende het timmeren van een boeken-Mozes-kast (Ehal) in de synagoge., 1704-1707; 144; 1 dossier
    - Stukken betreffende de boedel van Jacob Uziel Cardozo., 1e kwart (18e eeuw); 145; 1 dossier
    - Concept-brieven, opgesteld door de adjudante-gabay A. de Quiros y Costa., 1728-1734; 146; 1 omslag
    - Stukken betreffende de geschillen van regenten contra Is. Carilho, oud-regenten enz., 1740-1747; 147-148; 2 pakken
      - Niet gespecificeerd, 147
      - Niet gespecificeerd, 148
    - Reglementen (Askamoth) van de Portugees-Israëlitische gemeente op Curaçao, vastgesteld 1755. (Eenvoudige kopie)., 149; 1 stuk
    - Stukken betreffende het geschil over de rekening en verantwoording van de adjudante-gabay Isaäc Nassy., 1764; 150; 1 dossier
    - Lijst van boeken, aangekocht door haham Meyr a Cohen., 1766; 151; 1 stuk
    - Lijsten van boeken en van enige meubelen in de boedel van wijlen haham Meyer a Cohen., 1776; 152; 2 stukken
    - Stukken betreffende de verkoop van de helft in de koffieplantage 'Nieuwe Hoop' aan de Suriname-rivier door Joseph Haim Pinto aan Abr. Garcia., 1770; 153; 1 dossier